【裁判字號】    95,訴,1597
【裁判日期】    951013
【裁判案由】    傷害致死
【裁判全文】
臺灣板橋地方法院刑事判決              95年度訴字第1597號
公  訴  人  臺灣板橋地方法院檢察署檢察官
被      告  甲○○
                    （現羈押在臺灣臺北看守所）
指定辯護人  本院公設辯護人  彭宏東
上列被告因傷害致死案件，經檢察官提起公訴（95年度偵緝字第
1083號），本院判決如下：
    主  文
甲○○傷害人之身體，因而致人於死，處有期徒刑柒年陸月。
    事  實
一、甲○○與謝登旺素有嫌隙，二人於民國94年3 月23日下午1
    時50分許，在臺北縣三重市○○街81號吳碧蓮經營之麵攤前
    相遇，又因細故發生爭執，甲○○竟基於傷害之犯意，徒手
    毆打謝登旺頭部數下，謝登旺因而倒地，甲○○仍未停手，
    繼續以腳踹謝登旺胸部二下，吳碧蓮見狀隨即在旁制止，甲
    ○○不予理會，對於此時如再拉扯謝登旺之頭部撞擊地面，
    謝登旺可能因頭部受到重擊而發生死亡之結果有預見之可能
    性，竟復以手抓謝登旺肩膀，上下拉扯致謝登旺頭部撞擊地
    面二、三次，致謝登旺受有頭部外傷併硬腦膜下出血之傷害
    ，暫時失去知覺而無反應，甲○○仍懷疑謝登旺假裝死亡，
    又以水潑謝登旺，謝登旺清醒後隨即倒下無反應，甲○○仍
    將謝登旺拖行數公尺，吳碧蓮雖要求甲○○撥打電話叫救護
    車將謝登旺送醫，然為甲○○所拒絕，嗣謝登旺友人蔡效憲
    到場報警將謝登旺送往臺北縣立醫院三重院區救治，期間謝
    登旺昏迷不醒，當日晚間轉送臺北醫學大學附設醫院醫治，
    延至94年3 月26日下午4 時許仍因外傷性硬膜下出血致缺氧
    性腦病及支氣管肺炎而中樞神經系統衰竭與心肺循環衰竭不
    治死亡。
二、案經謝登旺之兄乙○○訴由臺北縣政府警察局三重分局報告
    臺灣板橋地方法院檢察署檢察官偵查起訴。
    理  由
一、證據能力部分：
  (一)證人吳碧蓮、蔡效憲在警詢、偵查中之證述或結證：
    按被告以外之人於審判外之言詞或書面陳述，除法律有規定
    者外，不得作為證據，刑事訴訟法第159 條第1 項定有明文
    ，此即學理上所稱「傳聞證據排除法則」。又被告以外之人
    於審判外之陳述，雖不符同法第159 條之1 至第159 條之4
    之規定，而經當事人於審判程序同意作為證據，法院審酌該
    言詞陳述或書面陳述作成時之情況，認為適當者，亦得為證
    據。當事人、代理人或辯護人於法院調查證據時，知有第15
    9 條第1 項不得為證據之情形，而未於言詞辯論終結前聲明
    異議者，視為有前項之同意，此則據同法第159 條之5 規定
    甚明。而鑒於採用傳聞證據排除法則之重要理由之一，係因
    傳聞證據未經當事人之反詰問予以覈實，若當事人願放棄對
    原供述人之反對詰問時，原則上即可承認該傳聞證據之證據
    能力，而揆諸我國刑事訴訟法第159 條之5 之立法理由，除
    參照前述傳聞證據排除法則之基本法理外，亦參考日本刑事
    訴訟法第326 條之立法例，查日本刑事審判實務之運作，有
    關檢察官及被告均同意作為證據之傳聞書面材料或陳述，可
    直接援引該國刑事訴訟法第326 條作為傳聞例外之法律依據
    ，僅在檢察官與被告不同意之情況下，乃須根據其他傳聞例
    外規定俾以斟酌該等書面材料或陳述是否具有證據能力，在
    當事人間無爭執之案件中，傳聞證據基本上均可依據前引規
    定提出於法院使用。據此，我國刑事訴訟法第159 條之5 之
    適用應可作同上之解釋，本件證人吳碧蓮、蔡效憲在警詢、
    偵查中之證述或結證，固為被告以外之人在審判外之陳述，
    屬傳聞證據，惟公訴人、被告及辯護人就前開審判外之陳述
    ，迄於言詞辯論終結前未為異議之聲明，且被告與辯護人對
    於該等證詞之證據能力亦明確表示沒有意見等語（見本院95
    年7 月13日準備程序筆錄），而本院審酌彼等陳述作成時之
    情況，核無違法取證及證明力明顯過低之瑕疵，亦認為以之
    作為證據為適當，故依諸上開規定及說明，前引證人吳碧蓮
    、蔡效憲在警詢、偵查中之證述或結證是否屬於傳聞之例外
    ，無庸先行考量刑事訴訟法第159 條之1 第2 項、第159 條
    之2 、第159 條之3 等規定，得逕依同法第159 條之5 規定
    作為證據。
  (二)卷附臺北醫學大學附設醫院94年3 月25日甲種診斷證明書：
    按被告以外之人於審判外之言詞或書面陳述，除法律有規定
    者外，不得作為證據；再按下列文書，亦得為證據：一除顯
    有不可信之情況外，公務員職務上製作之紀錄文書、證明文
    書。二除顯有不可信之情況外，從事業務之人於業務上或通
    常業務過程所須製作之紀錄文書、證明文書。三除前二款之
    情形外，其他於可信之特別情況下所製作之文書，亦得為證
    據。刑事訴訟法第159 條第1 項、第159 條之4 分別定有明
    文。經查，卷附臺北醫學大學附設醫院94年3 月25日甲種診
    斷證明書，乃被告以外之人，即從事診斷之上開醫院醫師於
    審判外所為之書面陳述，屬於傳聞證據。又該等診斷證明書
    ，為民間醫院之醫師針對個案而製作之診斷書，雖與刑事訴
    訟法第159 條之4 第1 款所示之公務員職務上製作之紀錄文
    書或證明文書不符，亦與刑事訴訟法第159 條之4 第2 款所
    示之於通常業務過程不間斷、有規律而準確記載，大部分紀
    錄完成於業務終了前後，並未預見日後可能提供作為證據之
    紀錄文書或證明文書有間（該款之立法理由參照），然查，
    醫師依醫師法第17條之規定，如無法令規定之理由，不得拒
    絕診斷書之交付，且若出具與事實不符之診斷書，依醫師法
    第28條之4 第5 款之規定，可處新臺幣（下同）十萬元以上
    五十萬元以下罰鍰，並得併處限制執業範圍、停業處分一個
    月以上一年以下或廢止其執業執照；情節重大者，並得廢止
    其醫師證書，可知醫師出具之診斷書若有錯誤、虛偽，醫師
    之執業執照、醫師證書均可能因而廢止，是其正確性甚高，
    且司法機關隨時可以調取醫師依醫師法第12條規定而製作，
    並由醫師執業之醫療機構依醫療法第48條規定保存之病歷與
    之相互核對，設有錯誤，甚易發現並糾正，是以，診斷證明
    書應與公務員職務上製作之文書具有同等程度之可信性，屬
    於刑事訴訟法第159 條之4 第3 款所稱之其他於可信之特別
    情況下所製作之文書。準此，卷附臺北醫學大學附設醫院94
    年3 月25日甲種診斷證明書，既係醫師依醫師法第17條之規
    定出具之診斷書，而屬刑事訴訟法第159 條之4 第3 款所稱
    之其他於可信之特別情況下所製作之文書，自應認得為證據
    ，而有證據能力。
  (三)死者謝登旺死亡之照片部分：
    所謂「傳聞證據」之定義係指「審判外」所為之「陳述或所
    發生之敘述性動作」，而提出於法庭用來證明該敘述事項之
    真實性之證據（參照王兆鵬、陳運財等著前揭書第49、50頁
    ）。其中「敘述性動作」乃指使人可得而知其意涵之動作。
    基本上，證據係在公判庭上經過調查程序後方得以被採用。
    因此，以公判庭為基準以考量證據之性質時，「傳聞證據」
    自屬以公判庭外之供述為內容之證據。即係透過人之意思活
    動予以傳達，即供述者對於有關體驗之事實，經由知覺、記
    憶、表現、敘述或敘述性動作等過程予以傳達，故亦稱之為
    「供述證據」。此與「非供述證據」（非傳聞證據），即非
    透過人之意思活動予以傳達之證據，如物證、書證等之不同
    ，在於人之傳達、保存之正確度無法與物證、書證相比。因
    照相係屬機械性記錄特徵，也就是認識對象的是照相鏡頭，
    透過鏡頭形成的畫面映寫入膠卷，然後還原於照相紙上，故
    照相中不含有人的供述要素，再現實情形與作為傳達結果的
    照相，在內容上的一致性是透過機械的正確性來加以保障的
    ，在照相中，並不存在人對現實情形的知覺、記憶，在表現
    時經常可能發生的錯誤（如知覺的不準確、記憶隨時間推移
    而發生的變化），故照相當然是非供述證據（參照石井一正
    著，陳浩然譯，【日本實用刑事證據法】一書第145 頁、第
    146 頁，西元2000年5 月1 版1 刷）。易言之，上開死者謝
    登旺死亡之照片部分，乃到場處理之警員，依機械之方式所
    留存之現場影像，並非供述證據，無傳聞法則適用，且對「
    被告將被害人謝登旺傷害致死」之待證事實，具有相當之關
    聯性，而具有證據能力。
二、認定犯罪事實所憑之證據及其理由：
    訊據被告甲○○對於上揭犯罪事實均坦承不諱，核與證人吳
    碧蓮、蔡效憲在警詢、偵查中之證述或結證之情節相符（見
    94年度相字第428 號偵查卷第9-12頁、第19-22 頁，94年度
    偵字第10703 號第5-7 頁）。況被害人乙○○確因此而受外
    傷性硬膜下出血致缺氧性腦病及支氣管肺炎而中樞神經系統
    衰竭與心肺循環衰竭不治死亡等情，復有臺北縣政府警察局
    三重分局受理相驗初步調查報告暨報驗書、臺灣板橋地方法
    院檢察署94年3 月27日相驗屍體證明書、驗斷書、死者謝登
    旺死亡時之照片及臺北醫學大學附設醫院94年3 月25日甲種
    診斷證明書等文件在卷足憑（見94年度相字第428 號偵查卷
    第1-4 頁、第14頁、第16-17 頁、第23-29 頁、第33-42 頁
    ，94年度偵字第10703 號偵查卷第11頁）。事證明確，被告
    犯行堪以認定，應予依法論科。
三、論罪科刑之理由及應適用之法條：
    核被告所為，係犯刑法第277 條第2 項前段之傷害人之身體
    ，因而致人於死罪。爰酌被告僅因細故，而傷害被害人，並
    導致被害人謝登旺因此發生死亡之結果，造成被害人謝登旺
    一家蒙受難以言諭之痛苦與遺憾，被告之惡性非輕，然被告
    犯後坦承犯行，甚有悔意，且犯後業已與死者之家屬達成和
    解，被告願意與其姐妹賠償死者之兄即告訴人乙○○二十五
    萬元等情，此有本院調解筆錄一件在卷足參（見本院卷），
    惟本院認為人命是無價的，縱被告已與告訴人達成和解，仍
    無法彌補死者家屬傷痛之萬一等一切情狀，量處被告如主文
    所示之刑，以資懲儆。
據上論斷，應依刑事訴訟法第299 條第1 項前段，刑法第277 條
第2 項前段，判決如主文。
本案經檢察官王聖涵到庭執行職務。
中    華    民    國    95    年    10    月    13    日
              刑事第十九庭  審判長法  官  許必奇
                                  法  官  曾正耀
                                  法  官  鄧雅心
以上正本證明與原本無異。
如不服本判決，應於判決送達後10日內，向本院提出上訴狀。
                                  書記官  金和國
中    華    民    國    95    年    10    月    13    日
附錄：
中華民國刑法第277條：
傷害人之身體或健康者，處 3 年以下有期徒刑、拘役或 1 千元
以下罰金。
犯前項之罪因而致人於死者，處無期徒刑或 7 年以上有期徒刑；
致重傷者，處3年以上10年以下有期徒刑。


司法院資訊處製作；財團法人民間司法改革基金會備份。
